臺灣新北地方法院民事裁定　　　110年度消債職聲免字第138號
聲　請　人
即　債務人　葉治燻
代　理　人　鍾欣惠律師
相　對　人
即　債權人　台北富邦商業銀行股份有限公司

法定代理人　程耀輝


相　對　人
即　債權人　國泰世華商業銀行股份有限公司

法定代理人　郭明鑑


相　對　人
即　債權人　花旗（台灣）商業銀行股份有限公司


法定代理人　莫兆鴻


代　理　人　陳正欽
相　對　人
即　債權人　台新國際商業銀行股份有限公司

法定代理人　尚瑞強
上列聲請人與相對人間依消費者債務清理條例聲請免責事件，本
院裁定如下：
    主  文
債務人葉治燻應予免責。
    理  由
一、按法院為終止或終結清算程序之裁定確定後，除別有規定外
    ，應以裁定免除債務人之債務，消費者債務清理條例（下稱
    消債條例）第132 條定有明文。參其立法目的，乃在使經濟
    上陷於困境之消費者，於藉債務清理程序調整與債權人之權
    利義務關係後，得謀求其經濟生活之重建，並促進整體社會
    經濟健全發展之步調，從而基於前開最終保障債務人生存權
    之精神，於終止或終結清算程序之裁定確定後，除例外合乎
    消債條例第133 條、134 條等應不予免責之情節外，即應以
    裁定免除其債務。
二、本院前於民國110 年8 月3 日以新北院賢民毅110 年度消債
    職聲免字第138 號函，通知相對人即全體債權人就本院應否
    裁定免責乙節表示意見，並通知相對人於110 年9 月30日到
    庭陳述，惟相對人均未到庭陳述意見，僅以書狀陳述如下：
  ㈠台北富邦商業銀行表示：
    消債條例第133 條「債務人應否免責之要件」檢核點在於「
    清算程序開始後，債務人有固定薪資、收入，且扣除生活必
    要支出後有餘額」及「債權人受分配之總額，低於債務人聲
    請清算前2 年間，可處分所得扣除自己及依法應受其扶養者
    所必要生活費用之數額」？債權人因無法藉電子閘門獲悉債
    務人近年來所得及財產變化軌跡，進而掌握其是否惡意操弄
    之蹊蹺。債權人於不得已之情況下，已蒙受相當損失，請詳
    審消債條例第133 條前段之規定，對債務人所生之債務裁定
    不予免責等語。
  ㈡國泰世華商業銀行表示：
    按消債條例第78條第1 項、第133 條規定，請依職權調查債
    務人聲請清算前2 年至今，有無出國搭乘國內外航線至外、
    離島旅遊等資訊，俾利判斷債務人是否有消債條例第134 條
    第4 款之適用。本件債務人有消債條例不免責之事由，請賜
    為不得免責之裁定等語。
  ㈢花旗（台灣）商業銀行表示：
    不同意債務人免責，請詳查債務人是否具備消債條例第133
    條暨第134 條各款之不免責事由等語。
  ㈣台新國際商業銀行表示：
    不同意債務人免責，請調查債務人是否有消債條例第133 條
    、第134 條各款不免責事由，另請依職權調閱債務人聲請清
    算前2 年之出入境資料等語。
三、經查：
  ㈠債務人前依消債條例具狀聲請清算，經本院以110 年度消債
    清字第75號裁定自110 年5 月31日下午4 時開始清算程序，
    並同時終止清算程序在案，經職權調取上開卷宗核閱屬實，
    依法自應斟酌債務人有無消債條例第133 條、第134 條所定
    不免責事由，合先敘明。
  ㈡債務人有無消債條例第133 條所定應不予免責之事由：
  ⒈按法院裁定開始清算程序後，債務人有薪資、執行業務所得
    或其他固定收入，扣除自己及依法應受其扶養者所必要生活
    費用之數額後仍有餘額，而普通債權人之分配總額低於債務
    人聲請清算前二年間，可處分所得扣除自己及依法應受其扶
    養者所必要生活費用之數額者，法院應為不免責之裁定。但
    債務人證明經普通債權人全體同意者，不在此限。消債條例
    第133 條定有明文。是以，於債務清算程序終結之後，若債
    務人有固定收入，而以該收入扣除債務人本身及依法應受其
    扶養者之生活必要費用後仍有餘額，且在清算前二年間，債
    務人可處分所得扣除本身及應受其扶養人生活必要費用後總
    額，高於本次普通債權人之分配總額者，例外有不予免責之
    適用，應予不免責裁定，附此敘明。
  ⒉查債務人自102 年6 月21日辦理退保後，即無工作收入至今
    ，而每月生活必要支出膳食新臺幣（下同）7,500 元、衣物
    等日常生活支出1,000 元、交通費1,280 元、手機費400 元
    ，均賴兒女資助維生等情，業據債務人於聲請清算程序中提
    出全國財產稅總歸戶財產查詢清單、綜合所得稅各類所得資
    料清單、勞工保險被保險人投保資料表、戶籍謄本等件為證
    ，並已盡相當之釋明，堪信債務人並無工作收入，且主張之
    生活支出核較消債條例第64之2 條所定債務人必要生活費用
    之計算數額為低，未逾一般人生活程度，尚屬合理。
  ⒊準此，本院裁定開始清算程序後，既查無債務人有薪資、執
    行業務所得或其他固定收入，於扣除自己及依法應受其扶養
    者所必要生活費用之數額後仍有餘額之情形，則消債條例第
    133 條所定「普通債權人之分配總額是否低於債務人聲請清
    算前二年間，可處分所得扣除自己及依法應受其扶養者所必
    要生活費用之數額」之要件，自無庸再予審酌，是以債務人
    並無消債條例第133 條所定之不免責事由。
  ㈢債務人是否具備消債條例第134條不免責之事由：
    消債條例關於清算程序係以免責主義為原則，不免責為例外
    ，倘債權人主張債務人有消債條例第134 條其餘各款所定不
    免責之情事，自應由債權人就債務人有合於上開各款要件之
    事實，舉證以實其說。查，本件債務人於聲請債務清理程序
    時，既已出具財產及收入狀況說明書、民事陳報狀等，說明
    其整體收支狀況，且經本院審核並無不實而裁定開始清算程
    序在案，復查無債務人於聲請清算前2 年至今有出入國境旅
    遊之紀錄，債權人雖請求依職權調查有無消債條例第134 條
    所定各款不免責事由，然債權人既未具體說明或提出相當事
    證以供稽核，自難認債務人有消債條例第134 條所定不應免
    責之情節存在，本件債務人不具消債條例第134 條所定不免
    責事由，堪可認定。
  ㈣綜上，本件債務人經本院裁定開始清算程序，復為終結清算
    程序確定在案，既查無消債條例第133 條及第134 條各款所
    定不免責之事由，依法即應予免責。
四、依消債條例第132 條規定，裁定如主文。
中    華    民    國    110   年    10    月    12    日
                  民事第六庭  法  官  宋家瑋
上為正本係照原本作成。
如不服本裁定，應於裁定送達後10日內，以書狀向本院提出抗告
，並繳納抗告費新臺幣1,000元。
中    華    民    國    110   年    10    月    12    日
                              書記官  洪愷翎